【裁判字號】    99,訴,2465
【裁判日期】    991216
【裁判案由】    毒品危害防制條例
【裁判全文】
臺灣板橋地方法院刑事判決              99年度訴字第2465號
公  訴  人  臺灣板橋地方法院檢察署檢察官
被      告  洪錦震
選任辯護人  徐家福律師
上列被告因違反毒品危害防制條例案件，經檢察官提起公訴（九
十九年度偵字第一六六七七 號），本院判決如下：
    主  文
洪錦震犯如附表所示之罪，均累犯，各處如附表所示之刑，各罪
應沒收之物，詳如附表所載。應執行有期徒刑拾貳年陸月，扣案
之GPLUS 廠牌行動電話壹支（含門號0000000000號SI
M 卡壹枚），沒收之；未扣案之販賣毒品所得財物新臺幣仟伍
佰元，沒收之，如全部或一部不能沒收時，以其財產抵償之；未
扣案門號0000000000號行動電話（含SIM 卡壹枚），
沒收之，如全部或一部不能沒收時，追徵其價額。
    事  實
一、洪錦震前因施用毒品案件，經本院於民國九十二年十二月二
    十四日以九十二年度訴字第二三四三號判決判處，應執行有
    期徒刑一年二月確定；又因施用毒品案件，再經本院於九十
    五年五月三日以九十五年度易字第一六○號判決，判處有期
    徒刑十月確定，二罪併執行至九十六年二月十六日假釋出監
    ，於九十六年八月十八日假釋期滿未經撤銷假釋，視為有期
    徒刑執行完畢。詎其仍不知悔改，明知海洛因、安非他命類
    係毒品危害防制條例所規定之第一級毒品、第二級毒品，不
    得非法持有及販賣，竟分別為下列犯行：
  (一)洪錦震意圖營利，於九十九年三月十七日上午二時四十分許
    ，陳俊廷以住處電話（○二）00000000號與洪錦震
    之行動電話0000000000號聯絡，以密語約定購買
    海洛因後，陳俊廷即至洪錦震位於臺北縣新莊市○○路五六
    三號五樓住處，洪錦震將微量之海洛因，以星辰網路遊戲七
    萬分遊戲點數（折約合新臺幣《下同》五百元）之價格，販
    賣予陳俊廷抵癮；洪錦震另於同年三月十八日下午五時三十
    五分許，以上揭電話與陳俊廷互為聯絡，約定以一包（重量
    約○．○七五公克）一千元之價格出售海洛因，惟陳俊廷因
    故未取貨，未完成交易，而不遂。洪錦震約以每○．九公克
    五千元之價格，購入海洛因供己施用，販賣時則分裝成六、
    七包，以每包（重量約○．○七五公克）一千元出售，取得
    差價以營利（起訴書載犯罪事實一、（二）、附表編號一、
    二）。
  (二)洪錦震意圖營利，於九十九年四月二十四日下午十時二十六
    分許，以其行動電話0000000000號與李道義持用
    之0000000000號行動電話聯絡，以密語約定交易
    安非他命一包後，洪錦震於同日下午十時四十五分許，即在
    上址住處樓下，將一包（重量不詳，微量）甲基安非他命，
    以抵充原積欠李道義之星辰網路遊戲三十二萬分遊戲點數（
    折合約二千元）之代價，販賣予李道義，並取得購入後分裝
    之價差以營利（起訴書載犯罪事實一、（二），附表編號三
    ）。
  (三)洪錦震意圖營利，於九十九年五月十九日下午四時四十七分
    許，以其行動電話0000000000號與歐哲維持用之
    0000000000號行動電話聯絡，以密語約定交易安
    非他命一包後，即在上址住處樓下，將一包（重量不詳，微
    量）甲基安非他命以一千元賣予歐哲維，並取得購入後分裝
    之價差以營利（起訴書載犯罪事實一、（二），附表編號四
    ）。
二、洪錦震明知海洛因、安非他命類係毒品危害防制條例所規定
    之第一級毒品、第二級毒品，甲基安非他命同時為藥事法所
    規定之禁藥，均不得非法持有、轉讓，因與歐哲維、張玉玲
    高德隆互有交情，竟將購入供已施用之毒品，分別無償轉讓
    如下：
  (一)洪錦震於九十九年四月二日上午七時二十六分許，由高德隆
    以0000000000號行動電話與洪錦震持用之000
    0000000號行動電話聯繫後，即由洪錦震於同日某時
    ，在其上址住處樓下，無償轉讓禁藥甲基安非他命一包（重
    量不詳，量微）與高德隆施用解癮（起訴書載犯罪事實二，
    附表編號五）。
  (二)洪錦震於九十九年四月二十五日下午六時三分許，以其行動
    電話0000000000號與歐哲維持用之000000
    0000號行動電話聯絡，於臺北縣蘆洲市○○路上某全家
    便利商店門口，將海洛因一包（重量不詳，微量），無償轉
    讓予歐哲維，供其施用解癮（起訴書載犯罪事實一、（一）
    ，附表編號六）。
  (三)洪錦震於九十九年五月二日上午四時十一分許，以其行動電
    話0000000000號與張玉玲持用之0000000
    000號行動電話聯絡後，即於其上址住處內，將微量之海
    洛因置入煙捲內，無償轉讓予張玉鈴，供其施用（起訴書載
    犯罪事實一、（一），附表編號七）。
三、嗣經警於九十九年六月三日下午四時許，持本院核發之搜索
    票，至張玉鈴址設臺北縣板橋市○○路五十九號四樓住處執
    行搜索，當場查獲洪錦震、張玉玲等人，並扣得供販賣、轉
    讓毒品使用GPLUS 廠牌行動電話一支（含門號000000
    0000巳號SIM 卡一枚），始循相關通聯紀錄，查悉上情
    。
四、案經本臺灣板橋地方法院檢察官指揮臺北市政府警察局內湖
    分局移送後偵查起訴。
    理  由
一、按被告以外之人於審判外之陳述，雖不符前四條之規定，而
    經當事人於審判程序同意作為證據，法院審酌該言詞陳述或
    書面陳述作成時之情況，認為適當者，亦得為證據，刑事訴
    訟法第一百五十九條之五定有明文；其立法理由在於傳聞證
    據未經當事人之反對詰問予以核實，乃排斥其證據能力。惟
    當事人如放棄對原供述人之反對詰問權，於審判程序表示同
    意該等傳聞證據可作為證據，此時，法院除認該傳聞證據欠
    缺適當性外，自可承認其證據能力。經查，關於本案所引屬
    於審判外陳述之傳聞證據，公訴人、被告及其辯護人於本院
    審判程序時，均同意作為證據，且經本院審酌該證據作成情
    況均無不適當之情形，是依上開規定，認得作為本案證據。
二、訊據被告洪錦震對於上揭販賣毒品、轉讓毒品及禁藥之犯行
    ，均坦承不諱，核與證人陳俊廷、李道義、歐哲維、高德隆
    、張玉玲於警詢、偵查中所證之詞相符合，復有卷附被告持
    用之行動電話0000000000號、00000000
    00號與證人陳俊廷住處（○二）00000000號、證
    人李道義持用之0000000000號、證人歐哲維持用
    之0000000000號、證人高德隆持用之00000
    00000號、證人張玉玲持用之0000000000號
    行動電話門號之交易毒品或轉讓毒品之通聯譯文可按，並有
    扣案GPLUS 廠牌行動電話一支（含門號000000000
    0號SIM 卡一枚）足資佐證。被告約以每○．九公克五千元
    之價格，購入海洛因供己施用，上揭販賣時則分裝成六、七
    包，以每包（重量約○．○七五公克）一千元出售，取得差
    價以營利，就販賣甲基安非他命係基於營利意圖而為等節，
    均經其供明在卷。是被告自白與事實相符合，本件事證已甚
    明確，犯行堪以認定，應依法論科。
三、按海洛因、甲基安非他命分別係毒品危害防制條例第二條第
    二項所稱之第一級、第二級毒品，不得非法持有、販賣、轉
    讓；次按甲基安非他命係屬安非他命類藥品，業經行政院衛
    生署於六十九年十二月八日公告，列入藥物藥商管理法第十
    六條第一款（即現行藥事法第二十二條第一項第一款）之禁
    藥管理；於七十九年十月九日雖再以衛署藥字第九○四一四
    二號公告，列入麻醉藥品管理條例（現行管制藥品管理條例
    ）第二條第四款所定之「化學合成類麻醉藥品」管理，並明
    定於管制藥品管理條例第三條所指「管制藥品」（即藥事法
    第十一條之管制藥品）及毒品危害防制條例第二條第二項第
    二款之第二級毒品，但上開列入禁藥之管理並未解除，則轉
    讓甲基安非他命即同時受藥事法及毒品危害防制條例之規範
    。又按藥事法第八十三條第一項法定刑為七年以下有期徒刑
    ，得併科五百萬元以下罰金，較毒品危害防制條例第八條第
    二項之法定刑為重，且為毒品危害防制條例之後法。再毒品
    範圍包括影響精神物質與其製品，而藥事管理，非僅止於藥
    品之管理，且毒品未必係經公告之禁藥，禁藥亦未必為毒品
    ，是毒品危害防制條例與藥事法二者，並無必然之特別法與
    普通法關係，故除有轉讓之第二級毒品達毒品危害防制條例
    第八條第六項之一定數量，經依法加重後之法定刑較藥事法
    第八十三條第一項之法定刑為重之情形外，因藥事法第八十
    三條第一項為後法，且為重法，應優先適用藥事法處罰（最
    高法院九十七年度台非字第三九七、四六一號判決意旨參照
    ）；而本案被告轉讓甲基安非他命予證人高德隆之數量，依
    卷附證據資料係一包，雖重量不詳，但量微，難認已達淨重
    十公克，自不能適用毒品危害防制條例第八條第六項加重其
    刑之規定。核被告所為事實欄一、(一)係犯毒品危害防制條例
    第四條第一項之販賣第一級毒品罪、就九十九年三月十八日
    之犯行，雖已約定販賣毒品之價金、數量，惟因證人陳俊廷
    因故未取貨而未遂，則係犯同條第六項、第一項之販賣第一
    級毒品未遂罪，並應依刑法第二十五條第二項之規定減輕之
    ；所為事實欄一、(二)、(三)，均係犯毒品危害防制條例第四條
    第二項之販賣第二級毒品罪；所為事實欄二、(一)，係犯藥事
    法第八十三條第一項轉讓禁藥罪；所為事實欄第二、(二)、(三)
    ，均係犯毒品危害防制條例第八條第一項之轉讓第一級毒品
    罪。被告販賣海洛因、甲基安非他命前及轉讓前非法持有之
    低度行為，為販賣、轉讓之高度行為所吸收，均不另論罪。
    被告所犯如事實欄所示各罪間，均犯意各別，行為互殊，應
    分論併罰。被告有如事實欄所示之刑事前案紀錄，有卷附臺
    灣高等法院被告前案紀錄表一份足按，其於有期徒刑執行完
    畢後五年內，故意再為本件犯罪，均為累犯，均應依法加重
    其刑；另按犯第四條至第八條之罪於偵查及審判中均自白者
    ，減輕其刑，毒品危害防制條例第十七條第二項定有明文；
    查被告其所涉上揭販賣第一級、第二級毒品、轉讓第一級毒
    品等犯罪事實，於偵查及審判中均自白，應依上開規定減輕
    其刑，並先加後減之。末按同為販賣第一級、第二級毒品之
    人，其原因動機不一，犯罪情節未必盡同，或有大盤毒梟者
    ，亦有中、小盤之分，甚或僅止於吸毒者友儕間為求互通有
    無之有償轉讓者亦有之，其販賣行為所造成危害社會之程度
    自屬有異，法律科處此類犯罪，所設販賣第一級毒品之法定
    最低本刑卻同為「死刑或無期徒刑」，第二級毒品之法定最
    低本刑卻同為「無期徒刑或七年以上有期徒刑」，不可謂不
    重。於此情形，倘依其情狀處以有期徒刑，即足以懲儆，並
    可達防衛社會之目的者，自非不可依客觀之犯行與主觀之惡
    性二者加以考量其情狀，是否有可憫恕之處，適用刑法第五
    十九條之規定酌量減輕其刑，期使個案裁判之量刑，能斟酌
    至當，符合比例原則；查被告如事實欄所示販賣海洛因、甲
    基安非他命等毒品之數量係屬小額零星販賣，尚非藏有鉅量
    之毒品，與大宗走私或利用幫派組織結構販賣者相較，對社
    會之危害稍低，被告應僅係在吸毒者彼此互通有無，並賺取
    其中些微差價，對社會造成之危害尚無從與前述之組織型毒
    販相提並論，倘一律論處毒品危害防制條例第四條第一項之
    法定本刑死刑或無期徒刑、同條例第四條第二項之法定最低
    本刑有期徒刑七年，不免過苛，故認其各次犯罪情狀在客觀
    上均足以引起一般人之同情，情節尚堪憫恕，爰就被告所涉
    有關如事實欄一、(一)至(三)之販賣第一級、第二級毒品之犯行
    部分，均依刑法第五十九條規定減輕其刑，除先加後減外，
    並依法遞減之。爰審酌被告正值壯年，不思努力進取，以正
    當方式賺取錢財，且應深知毒品對人體之危害性，竟圖一己
    私利而出售海洛因、甲基安非他命牟利，並為轉讓毒品犯行
    ，已殘害國民身心健康，助長社會濫用毒品風氣，惟念被告
    販賣、轉讓之毒品數量尚微，取得財物亦少，於犯後又坦承
    犯行，深具悔意，及其犯罪動機、目的、手段、生活狀況、
    智識程度等一切情狀，分別量處如主文所示之刑，並定其應
    執行之刑，以資懲儆。
四、末按毒品危害防制條例第十九條第一項規定，犯該條例第四
    條至第九條、第十二條、第十三條或第十四條第一項、第二
    項之罪者，其供犯罪所用或因犯罪所得之財物，均沒收之，
    如全部或一部不能沒收時，追徵其價額或以其財產抵償之。
    本規定所稱「追徵其價額」者，必限於所沒收之物為金錢以
    外之其他財物而無法沒收時，始應追徵其價額，使其繳納與
    原物相當之價額。如所得財物為金錢而無法沒收時，應以其
    財產抵償之，而不發生追徵價額之問題（最高法院93年度台
    上字第2743號判決意旨參照）。查扣案GPLUS 廠牌行動電話
    壹一支（含門號0000000000巳號SIM 卡一枚）、
    未扣案門號0000000000號行動電話（含該門號之
    SIM 卡一枚），均係被告所有之物，業據其供承在卷，又係
    供作為聯繫販賣、轉讓毒品事宜所用，有通訊監察譯文在卷
    可憑，均應依毒品危害防制條例第十九條第一項規定沒收之
    ，其中未扣案之門號0000000000號行動電話（含
    SI M卡一枚），如全部或一部不能沒收時，追徵其價額；事
    實欄二、轉讓禁藥部分，使用之行動電話，則應依刑法第三
    十八條第一項第二款之規定沒收之，併此說明。而被告如犯
    罪事實欄一販賣毒品，分別得款五百、二千元、一千元，共
    計三千五百元，係犯罪所得之財物，應依上開規定沒收，如
    全部或一部不能沒收時，以財產抵償之；又扣案海洛因一包
    （驗餘淨重○．八八公克）、甲基安非他命一包（淨重四．
    二六公克）、藏放甲基安非他命之油性筆一枝等物，均係警
    於九十九年六月三日下午四時許，在證人張玉鈴臺北縣板橋
    市○○路五十九號四樓住處執行搜索查獲，雖為被告所有，
    惟均係供被告本人施用毒品所用之物，於上揭販賣、轉讓毒
    品之犯行無涉，此據被告供明在卷，核與上揭販賣、轉讓毒
    品之犯罪時間，相差一月餘，所查獲之數量及持用方式，無
    法證明與上揭犯行有關，爰均不予宣告沒收。
據上論斷，應依刑事訴訟法第二百九十九第一項前段，毒品危害
防制條例第四條第一項、第二項、第八條第一項、第十七條第二
項、第十九條第一項，藥事法第八十三條第一項，刑法第十一條
、第四十七條第一項、第二十五條第二項、第五十九條、第五十
一條第五款、第三十八條第一項第二款，判決如主文。
本案經檢察官楊景舜到庭執行職務。
中    華    民    國    99    年    12    月    16    日
                  臺灣板橋地方法院刑事第十五庭
                             審判長法  官  王綽光
                                   法  官  洪珮婷
                                   法  官  黃司熒
以上正本證明與原本無異。
如不服本判決應於收受本判決後10日內向本院提出上訴書狀，並
應敘述具體理由，如未敘述上訴理由者，應於上訴期間屆滿後20
日內補提理由書狀於本院（均須按他造當事人之人數附繕本）「
切勿逕送上級法院」。
                                   書記官  許清秋
中    華    民    國    99    年    12    月    22    日
附錄本案論罪科刑法條全文：
毒品危害防制條例第4條
製造、運輸、販賣第一級毒品者，處死刑或無期徒刑；處無期徒
刑者，得併科新臺幣 1 千萬元以下罰金。
製造、運輸、販賣第二級毒品者，處無期徒刑或7年以上有期徒
刑，得併科新臺幣 7 百萬元以下罰金。
製造、運輸、販賣第三級毒品者，處5年以上有期徒刑，得併科
新臺幣5百萬元以下罰金。
製造、運輸、販賣第四級毒品者，處3年以上10年以下有期徒刑
，得併科新臺幣3百萬元以下罰金。
製造、運輸、販賣專供製造或施用毒品之器具者，處1年以上7年
以下有期徒刑，得併科新臺幣1百萬元以下罰金。
前五項之未遂犯罰之。
毒品危害防制條例第8條
轉讓第一級毒品者，處 1 年以上 7 年以下有期徒刑，得併科新
臺幣 1 百萬元以下罰金。
轉讓第二級毒品者，處 6 月以上 5 年以下有期徒刑，得併科新
臺幣 70 萬元以下罰金。
轉讓第三級毒品者，處 3 年以下有期徒刑，得併科新臺幣 30
萬元以下罰金。
轉讓第四級毒品者，處 1 年以下有期徒刑，得併科新臺幣 10
萬元以下罰金。
前四項之未遂犯罰之。
轉讓毒品達一定數量者，加重其刑至二分之一，其標準由行政院
定之。
藥事法第83條
明知為偽藥或禁藥，而販賣、供應、調劑、運送、寄藏、牙保、
轉讓或意圖販賣而陳列者，處7 年以下有期徒刑，得併科新臺幣
500萬元以下罰金。
犯前項之罪，因而致人於死者，處7 年以上有期徒刑，致重傷者
，處3 年以上12年以下有期徒刑。因過失犯第一項之罪者，處2
年以下有期徒刑、拘役或科新臺幣30萬元以下罰金。
第一項之未遂犯罰之。

司法院資訊處製作；財團法人民間司法改革基金會備份。
